臺灣高等法院臺南分院刑事裁定
110年度毒抗字第992號
抗  告  人  邱南達
上列抗告人因強制戒治案件，不服臺灣臺南地方法院中華民國11
0年11月29日裁定（110年度毒聲字第1193號），提起抗告，本院
裁定如下：
    主  文
抗告駁回。
    理  由
一、本件抗告意旨略以：
　　「有無繼續施用毒品傾向評估標準紀錄表」之評分項目業於
    民國110年3月26日修正生效，抗告人依修正前之上開評估標
    準，雖有施用毒品傾向，惟適用修正後之評估標準重新評估
    後，或有評估為無繼續施用之可能性，原裁定未適用修正後
    之評估標準，即有違誤，抗告人實無強制戒治之必要，爰請
    撤銷原裁定，為此提起抗告。
二、按「觀察、勒戒後，檢察官依據勒戒處所之陳報，認受觀察
    、勒戒人有繼續施用毒品傾向者，檢察官應聲請法院裁定令
    入勒戒處所強制戒治，其期間為6個月以上，至無繼續強制
    戒治之必要為止，但最長不得逾1年」，毒品危害防制條例
    第20條第2項後段定有明文。又有無繼續施用毒品傾向之評
    估標準，並非完全以受勒戒人勒戒後之結果為準，勒戒前之
    各種情況，仍應作為評估之依據，依勒戒處所評分說明手冊
    規定，係以「前科紀錄與行為表現」、「臨床評估」及「社
    會穩定度」3項合併計算分數：㈠分數60分以上，判定為有繼
    續施用毒品傾向。㈡50分以下判定為無繼續施用毒品傾向。㈢
    51分至59分間判定者再做整體評估後決定，若判定為有繼續
    施用毒品傾向需加註理由。...而其中之「前科紀錄與行為
    表現」係依毒品犯罪相關司法紀錄、首次毒品犯罪年齡、其
    他犯罪相關紀錄、入所時尿液毒品檢驗、所內行為表現；「
    臨床評估」係物質使用行為、合法物質濫用、使用方式、使
    用年數、精神疾病共病（含反社會人格）、臨床綜合評估（
    含病識感、動機、態度、就醫意願）；「社會穩定度」則係
    依工作、家庭等，作為判斷分數之依據。因此，評斷有無吸
    食毒品傾向，係一具體個案之臨床實務及相關事證等情綜合
    判定，有其相當之專業依據及標準，且涉及專門醫學，又衡
    酌強制戒治之目的，係為協助施用毒品者戒斷毒品之心癮及
    身癮所為之一種保安處分類型，而該評估標準係適用於每一
    位受觀察、勒戒處分之人，具一致性、普遍性、客觀性，綜
    合判斷之結果，倘其評估由形式上觀察無擅斷或濫權等明顯
    不當之情事，法院宜予尊重。
三、經查：
　㈠抗告人前因施用毒品案件，經原審法院裁定送觀察、勒戒，
    入所執行觀察、勒戒後，係以「新修正」之評估標準評估其
    前科紀錄與行為表現、臨床評估、社會穩定度等，總計79分
    ，故判定其有繼續施用毒品傾向，有法務部○○○○○○○○110年1
    1月24日函附之「有無繼續施用毒品傾向證明書」、「有無
    繼續施用毒品傾向評估標準紀錄表」可按，業經原審核閱無
    誤（毒偵緝卷第95至101頁）。
  ㈡抗告人雖以上情提起抗告，然其經適用新修正之「有無繼續
    施用毒品傾向評估標準」，總分仍達79分，綜合判斷其有繼
    續施用毒品傾向，業如前述，此一評估由形式上觀察無擅斷
    或濫權等明顯不當之情事，法院宜予尊重，故抗告人有繼續
    施用毒品之傾向，至為明確。抗告人業已適用新修正之評估
    標準，故其辯稱未適用云云，難認可採。
四、綜上，原審法院依毒品危害防制條例第20條第2項、第3項規
    定，裁定抗告人令入戒治處所施以強制戒治，其期間為6個
    月以上，至無繼續強制戒治之必要為止，但最長不得逾1年
    ，經核並無不合。抗告人執上開事由提起抗告，指摘原裁定
    不當，為無理由，應予駁回。
五、爰依刑事訴訟法第412條，裁定如主文。
中　　華　　民　　國　　110 　年　　12　　月　　17　　日
                  刑事第五庭    審判長法  官  蔡廷宜
                                      法  官  蔡川富
                                      法  官  翁世容
以上正本證明與原本無異。
不得再抗告。
　　　　　　　　　　　　　　　　　　　書記官  顏惠華
中　　華　　民　　國　　110 　年　　12　　月　　17　　日